臺灣高等法院臺中分院民事判決　九十一年度上易字第一三五號
　　　上　訴　人　丙○○
　　　上　訴　人　甲○○
　　　被 上訴 人　寶第大樓管理委員會
　　　法定代理人　乙○○
右當事人間償還保管費事件，上訴人對於中華民國九十一年三月八日臺灣臺中地方法
院九十年度訴字第三一五八號第一審判決提起上訴，本院判決如左：
      主      文
原判決關於命上訴人丙○○連帶給付被上訴人新台幣一百萬元及其法定利息部分，及
命其負擔訴訟費用之裁判廢棄。
右廢棄部分，被上訴人在第一審之訴駁回。
甲○○之上訴駁回。
第一項廢棄部分之第一、二審訴訟費用均由被上訴人負擔，甲○○上訴部分之第二審
訴訟費用由上訴人甲○○負擔。
      事      實
甲、上訴人方面：
壹、上訴人丙○○方面：
一、聲明：求為判決如主文第一、二項所示。
二、陳述：除引用原判決書之記載外，補稱：
上訴人是大樓之監察委員而已，負責保管大樓印章，黃信學要去換單，伊只好交給他
，況且大樓組織章程第十二條規定，只要主任委員與財務委員會同領款即可，上訴人
並無會同領款之義務。
貳、上訴人甲○○方面：
一、聲明：求為判決：
（一）、原判決關於上訴人敗訴部分廢棄。
（二）、前項廢棄部分，被上訴人在第一審之訴駁回。
（三）、第一、二審訴訟費用由被上訴人負擔。
二、陳述：除引用原判決書之記載外，補稱：
寶第大樓管理委員會第五屆主任委員已於九十年九月二十三日辦理交接，由乙○○接
任，因此黃信學有無侵佔一百萬元公款，與上訴人甲○○無關，何況交接後翌日黃信
學尚在大樓內，住戶與管理公司經理曾要求乙○○向黃信學催討，乙○○卻置之不理
，由此可見，上訴人已盡注意義務，並無過失。
乙、被上訴人方面：
一、聲明：求為判決：
（一）、上訴駁回。
（二）、第二審訴訟費用由上訴人負擔。
二、陳述：除引用原判決書之記載外，補稱：
乙○○並未遲延交接，九十年九月二十三日乙○○還未就任主委，所以沒有立場向黃
信學要一百萬元。
      理      由
一、被上訴人為設立有案之台中縣大里市「寶第大樓」管理委員會，黃信學（原審判
    決後，未上訴，已判決確定）為第五屆管理委員會主任委員、上訴人丙○○為第
    五屆管理委員會監察委員、上訴人甲○○為第五屆管理委員會財務委員，期間均
    自八十九年九月一日起至九十年八月三十一日止。黃信學於擔任主任委員期間之
    九十年六月十三日以分散管理委員會之定存存款為由，向上訴人丙○○及甲○○
    要求配合用印，而自管理委員會設於台中縣大里市農會第0000000000
    00號帳戶中提領一百萬元開立合作金庫支票，並於同年六月十五日存入黃信學
    設於大安商業銀行台中分行第000000000000號私人帳戶，再於同年
    六月十九日提領侵佔入己等情，為被上訴人及上訴人丙○○、甲○○所不爭，並
    有合作金庫支票影本、被上訴人台中縣大里市農會存摺影本，及原審依職權函查
    被上訴人台中縣大里市農會第000000000000號帳戶，及黃信學大安
    商業銀行台中分行第000000000000號私人帳戶之往來明細資料可佐
    ，堪信為真實。
二、查被上訴人「寶第大樓」管理委員會為了防止弊病，向來被上訴人之定期存單由
    主任委員保管，存摺由財務委員保管，大樓印章由監察委員保管，要領款時，一
    定要主委、監委、財委所保管的印章一起蓋才能領錢。黃信學係被上訴人第五屆
    主任委員，保管被上訴人之定存單，上訴人丙○○係被上訴人第五屆監察委員，
    保管大樓大印，上訴人甲○○係被上訴人第五屆財務委員，保管大樓存摺；又財
    務委員之職責係：（一）、本社區公共財物之收支作業，各款項收支同「寶第大
    樓管理委員會」及財務委員印章以金融機構專戶進出處理。（二）、印章分別保
    管於主任委員及財務委員處，各項領款二人會同辦理‧‧‧。等情，為被上訴人
    及上訴人丙○○、甲○○所不爭，並為「寶第大樓管理委員會」組織章程第十二
    條所明定，有該章程附卷可稽。從而上訴人甲○○擔任寶第大樓第五屆管理委員
    會之財務委員，與主任委員黃信學均屬受寶第大樓全體住戶委任掌管財物之人，
    與寶第大樓全體住戶間有委任關係存在，自應善盡其注意義務為寶第大樓全體住
    戶管理大樓財物。黃信學意圖為自己不法所有，故意侵占屬於寶第大樓管理委員
    會之財物一百萬元，被上訴人依侵權行為法則及委任契約併合請求上訴人黃信學
    負損害賠償責任，洵屬有據。（此部分已判決確定）又被上訴人「寶第大樓」管
    理委員會為了防止弊病，向來被上訴人之定期存單由主任委員保管，存摺由財務
    委員保管，大樓印章由監察委員保管，要領款時，一定要主委、監委、財委所保
    管之印章一起蓋才能領錢，各項領款主委黃信學、監委甲○○二人會同辦理等情
    ，為兩造所不爭，並有「寶第大樓管理委員會」組織章程附卷可稽，堪認被上訴
    人向來均以此模式處理其以定期存單所存之公款。上訴人甲○○未偕同黃信學一
    同辦理定期存單轉存手續，僅交付其保管之大樓印章及存摺，任由黃信學獨自辦
    理，於辦理後復未能積極查證上訴人黃信學是否依被上訴人委任之內容辦理定期
    存單之轉存，則被上訴人前揭將印章、存摺、存單分由不同之委員保管之防弊功
    能，蕩然無存，上訴人甲○○未盡其注意義務為被上訴人大樓全體住戶管理大樓
    財物，其有過失甚為顯然。雖上訴人甲○○抗辯：寶第大樓管理委員會第五屆主
    任委員已於九十年九月二十三日辦理交接，由乙○○接任，因此黃信學有無侵佔
    一百萬元公款，與上訴人甲○○無關，何況交接後翌日黃信學尚在大樓內，住戶
    與管理公司經理曾要求乙○○向黃信學催討，乙○○卻置之不理，由此可見，上
    訴人已盡注意義務，並無過失云云。然查：黃信學早於九十年六月十三日以分散
    管理委員會之定存存款為由，向上訴人丙○○及甲○○要求配合用印，而自管理
    委員會設於台中縣大里市農會第000000000000號帳戶中提領一百萬
    元開立合作金庫支票，並於同年六月十五日存入黃信學設於大安商業銀行台中分
    行第000000000000號私人帳戶，再於同年六月十九日提領侵佔入己
    ，已如前述，乙○○於九十年九月二十三日接任主任委員前，該一百萬元早已被
    黃信學侵占入己，與乙○○無關，上訴人甲○○抗辯並不足取。從而被上訴人請
    求上訴人甲○○應與黃信學連帶給付被上訴人新臺幣一百萬元，及自更正起訴狀
    繕本送達上訴人黃信學之翌日即九十年十二月四日起，至清償日止之法定利息，
    為有理由，應予准許。原審就此部分為上訴人甲○○敗訴之判決，核無不合，上
    訴人甲○○上訴意旨指摘原判決此部分不當，求予廢棄改判，沒有理由，應予駁
    回。
三、至於上訴人丙○○是大樓之監察委員，僅負責保管大樓印章，依大樓管理委員會
    組織章程第十二條規定，只要主任委員與財務委員會同領款即可，上訴人丙○○
    並無會同領款之義務，黃信學所以有機會侵占，係因上訴人甲○○未偕同黃信學
    一同辦理定期存單轉存手續所致，與上訴人丙○○無關，上訴人丙○○並無過失
    。原審疏未詳查，為上訴人丙○○敗訴之判決，核有違誤，上訴人丙○○上訴意
    旨指摘原判決此部分不當，求予廢棄改判，為有理由，應由本院將原判決此部分
    廢棄改判如主文第二項所示。
據上論結：本件上訴人丙○○上訴為有理由，上訴人甲○○上訴無理由，依民事訴訟
法第四百五十條、第四百四十九條第一項、第七十八條，判決如主文。
中　　　華　　　民　　　國　　九十一　　年　　　七　　　月　　　九　　　日
~B1民事第三庭審判長法　官　陳照德
~B2　　　　　　　　法　官　蔡王金全
~B3　　　　　　　　法　官　曾謀貴
右為正本係照原本作成。
不得上訴。
~B　　　　　　　  書記官　林振甫
中　　　華　　　民　　　國　　九十一　　年　　　七　　　月　　　十　　　日
                                                                        Ｈ
